【裁判字號】    96,簡上,940
【裁判日期】    970523
【裁判案由】    詐欺
【裁判全文】
臺灣板橋地方法院刑事判決             96年度簡上字第940號
上  訴  人  臺灣板橋地方法院檢察署檢察官
被      告  庚○○
上列被告因詐欺案件，經檢察官提起公訴（96年度偵字第17834
號），暨聲請移送併案審理（臺灣板橋地方法院檢察署96年度偵
字第23029 號、96年度偵字第19151 、23279 號、臺灣台中地方
法院檢察署96年度偵字第17765 號、臺灣嘉義地方法院檢察署96
年度偵字第8959、7702號），本院判決如下：
    主  文
原判決撤銷。
庚○○幫助意圖為自己不法之所有，以詐術使人將本人之物交付
，處有期徒刑伍月，如易科罰金，以新台幣壹仟元折算壹日；減
為有期徒刑貳月又拾伍日，如易科罰金，以新台幣壹仟元折算壹
日。
    事  實
一、庚○○預見若將自己申請之行動電話門號卡提供他人使用，
    可能幫助他人從事詐欺取財犯行，見中國時報所刊登收購行
    動電話門號卡之分類廣告，竟萌生縱使該人將其帳戶用以從
    事詐欺行為，亦不違反其本意之幫助不確定犯意，於民國96
    年4 月12日接續向中華電信股份有限公司、遠傳電信股份有
    限公司申辦行動電話門號0000000000號、0000000000號，並
    當場取得SIM 卡後，旋於同日晚間某時，前往臺北縣新莊市
    ○○路某處，將上開行動電話SIM 卡共計2 張，以新台幣（
    下同）500 元之代價，交付予詐騙集團所屬年籍真實姓名均
    不詳之成年男子，以幫助該集團從事詐欺取財犯行。嗣該詐
    欺集團成員即基於為自己不法所有之意圖，於96年4 月間，
    陸續以如附表所示賣家暱稱，透過雅虎奇摩網站刊登販售如
    附表所示行動電話之訊息，並以0000000000號或0000000000
    號行動電話聯絡得標之如附表所示乙○○等買家，指示如附
    表所示之乙○○等人匯款進入其所指定之如附表所示帳戶，
    乙○○等人不疑有他，陷於錯誤，將如附表所示款項匯入後
    ，該詐欺集團成員並未交付乙○○等人所購買之如附表所示
    商品，旋銷聲匿跡。乙○○等如附表所示之人發覺有異，報
    警循線查悉上情。
二、案經臺北市政府警察局北投分局移送臺灣臺北地方法院檢察
    署檢察官偵查後、臺北市政府警察局內湖分局移送臺灣士林
    地方法院檢察署檢察官偵查後，均簽由臺灣高等法院檢察署
    核轉由臺灣板橋地方法院檢察署檢察官偵查後聲請簡易判決
    處刑及移送併辦，暨台中縣政府警察局清水分局報告臺灣台
    中地方法院檢察署檢察官、嘉義市警察局第二分局及嘉義縣
    警察局竹崎分局報告臺灣嘉義地方法院檢察署檢察官偵查後
    均聲請移送併辦。
    理  由
一、訊據被告庚○○於偵查及本院審理中，對於上揭事實均已坦
    承不諱，並經被害人乙○○、甲○○、寅○○、癸○○、己○○、丁○○、辛○○、壬○○、丙○○、子○○、丑○○
    於警詢中指述甚詳（見北檢96年偵字第13449 號卷第4 至5
    頁、嘉義縣警局竹崎分局卷第5 頁、台中縣警局清水分局卷
    第11至12頁、戊○96年偵字第23029 號卷第41至42頁、第47
    至48頁、第60至61頁、第67至68頁、第73至74頁、第78至79
    頁、士檢96年偵字第7949號卷第16至17頁）。此外，並有簡
    便格式表、轉帳收據、受理各類案件紀錄表、報案三聯單、
    網頁列印資料（見北檢96年偵字第13449 號卷第20至21頁、
    第24至25頁、第27頁、嘉義縣警局竹崎分局卷第7 頁、台中
    縣警局清水分局卷第14至17頁、第19至21頁、戊○96年偵字
    第23029 號卷第30頁背面至第31頁、第43至45頁、第49至51
    頁、第63至65頁、第69至71頁、第75至77頁、第81至85頁、
    士檢96年偵字第7949號卷第49至55頁）等在卷可稽，復有中
    華電信股份有限公司臺灣北區分公司臺北西區營運處、遠傳
    電信股份有限公司函覆本院之行動電話申請書各1 件在卷可
    佐，足見被告所為自白與事實相符，而得採為認定之依據。
    按申辦行動電話門號並未限制任何身分條件，且行動電話SI
    M 卡具有專屬性，申辦人負有保管義務，不得任意流通提供
    他人使用，苟有使用他人所申辦之行動電話門號者，顯然係
    欲利用作為與財產有關之犯罪工具，被告智慮並無欠缺，對
    此自難諉為不知，被告收受金錢代價而交付行動電話門號卡
    予他人使用，當能預見將幫助他人實施詐欺犯罪，竟仍將所
    申請之SIM 卡交付來路不明之人使用，顯具有幫助他人實施
    詐欺犯罪之不確定故意至明。本件事證明確，被告犯行堪予
    認定。
二、查被告庚○○基於幫助之不確定故意，提供行動電話SIM 卡
    供詐欺集團成員使用，作為詐騙聯絡工具，要屬參與詐欺取
    財之構成要件以外之行為，是核被告所為，係犯刑法第30條
    第1 項前段、第339 條第1 項之幫助詐欺取財罪。被告以一
    幫助詐欺行為，使得詐欺集團詐騙如附表編號1.至11.所示被
    害人，係以一行為觸犯數個相同罪名，為同種想像競合犯，
    應依刑法第55條規定，僅從一重處斷即可。又被告以幫助之
    意思，參與構成要件以外之行為，為幫助犯，爰依刑法第30
    條第2 項之規定，按正犯之刑減輕之。公訴意旨雖未論及如
    附表編號2.至11.所示之犯罪事實，然此部分乃屬詐欺取財罪
    正犯所為之包括上一罪，本院自得併予審究。原審予以論罪
    科刑，固非無見，然未及審酌如附表編號2.至11.所示被害人
    甲○○等部分之犯罪事實，尚有未洽，自應予撤銷改判。本
    院審酌被告並無前科之素行狀況，及其為牟小利，竟申辦行
    動電話門號提供予詐欺集團成員使用，使詐欺集團成員得以
    輕易隱匿真實身分，致如附表所示乙○○等被害人蒙受非輕
    之損失等犯罪動機、目的、手段暨所生危害程度，並考量被
    告所得款項僅500 元，且犯罪後坦承犯行，態度堪稱良好等
    一切情狀，量處如主文所示之刑，並諭知易科罰金折算標準
    。末查，被告之犯罪時間係在96年4 月24日以前，合於中華
    民國九十六年罪犯減刑條例第2 條第1 項第3 款之規定，應
    減其刑期二分之一，並諭知易科罰金之折算標準。至被告所
    交付予真實姓名年籍不詳之人之上開門號卡，雖係供犯罪所
    用之物，但未經扣案，且無積極證據證明現尚存在，爰不予
    宣告沒收，附此敘明。
據上論斷，應依刑事訴訟第455 條之1 第1 項、第3 項、第364
條、第369 條第1 項前段、第299 條第1 項前段，刑法第30條第
1 項前段、第2 項、第339 條第1 項、第55條、第41條第1 項前
段，刑法施行法第1 條之1 ，中華民國九十六年罪犯減刑條例第
2條 第1 項第3 款、第7 條、第9 條，判決如主文。
本案經檢察官馬凱蕙到庭執行職務。
中    華    民    國    97    年    5     月    23    日
                  刑事第十四庭  審判長法  官  林海祥
                                      法  官  許炎灶
                                      法  官  汪怡君
上列正本證明與原本無異。
不得上訴。
                                      書記官  李郁禎
中    華    民    國    97    年    5     月    30    日
附表：
┌──┬──────┬──────┬─────────────┬──┐
│編號│被害人姓名  │被害日期    │ 被害經過                 │備註│
├──┼──────┼──────┼─────────────┼──┤
│1.  │乙○○      │96年4 月15日│透過網路見暱稱為「roclakim│    │
│    │            │晚間18時許  │o 」之賣家刊登出售SHARP 廠│    │
│    │            │            │牌WX-T91型行動電話之訊息，│    │
│    │            │            │遂撥打0000000000號行動電話│    │
│    │            │            │詢問購買事宜，並依其指示透│    │
│    │            │            │過ATM 匯款8,800 元至該詐欺│    │
│    │            │            │集團成員所指定之合作金庫西│    │
│    │            │            │門分行帳戶後，該詐欺集團成│    │
│    │            │            │員取得款項後並未出貨，且無│    │
│    │            │            │法聯絡。                  │    │
├──┼──────┼──────┼─────────────┼──┤
│2.  │甲○○      │96年4 月17日│透過網路見暱稱為「oia0615 │    │
│    │            │午間12時許  │」之賣家刊登出售SonyEricss│    │
│    │            │            │on廠牌W950i 型行動電話之訊│    │
│    │            │            │息，遂撥打0000000000號行動│    │
│    │            │            │電話詢問購買事宜，並依其指│    │
│    │            │            │示透過ATM 匯款10,600元至該│    │
│    │            │            │詐欺集團成員所指定之華南銀│    │
│    │            │            │行三峽分行帳戶後，該詐欺集│    │
│    │            │            │團成員取得款項後並未出貨，│    │
│    │            │            │且無法聯絡。              │    │
├──┼──────┼──────┼─────────────┼──┤
│3.  │寅○○      │96年4 月16日│透過網路見暱稱為「roclakim│    │
│    │            │午間12時許  │o 」之賣家刊登出售SonyEric│    │
│    │            │            │sson廠牌W950i 型行動電話之│    │
│    │            │            │訊息，遂撥打0000000000號行│    │
│    │            │            │動電話與其聯絡，並依其指示│    │
│    │            │            │透過ATM 匯款11,000元至該詐│    │
│    │            │            │欺集團成員所指定之合作金庫│    │
│    │            │            │銀行西門分行帳戶後，該詐欺│    │
│    │            │            │集團成員取得款項後並未出貨│    │
│    │            │            │，且無法聯絡。            │    │
│    │            │            │                          │    │
│    │            │            │                          │    │
├──┼──────┼──────┼─────────────┼──┤
│4.  │癸○○      │96年4 月17日│透過網路見暱稱為「oia0615 │    │
│    │            │晚間19時34分│」之賣家刊登出售WII 遊戲主│    │
│    │            │            │機之訊息，遂撥打0000000000│    │
│    │            │            │號行動電話與其聯絡，並依其│    │
│    │            │            │指示透過ATM 匯款10,000元至│    │
│    │            │            │該詐欺集團成員所指定之華南│    │
│    │            │            │銀行三峽分行帳戶後，該詐欺│    │
│    │            │            │集團成員取得款項後並未出貨│    │
│    │            │            │，且無法聯絡。            │    │
├──┼──────┼──────┼─────────────┼──┤
│5.  │己○○      │96年4 月16日│透過網路見暱稱「吉米」之賣│    │
│    │            │下午16時30分│家刊登出售Sharp 廠牌T91 型│    │
│    │            │            │行動電話之訊息，遂撥打0928│    │
│    │            │            │407910號行動電話與其聯絡，│    │
│    │            │            │並依其指示透過ATM 匯款10,0│    │
│    │            │            │00元至該詐欺集團成員所指定│    │
│    │            │            │之華南銀行三峽分行帳戶後，│    │
│    │            │            │該詐欺集團成員取得款項後並│    │
│    │            │            │未出貨，且無法聯絡。      │    │
├──┼──────┼──────┼─────────────┼──┤
│6.  │丁○○      │96年4 月17日│透過網路見暱稱為「yanwan19│    │
│    │            │晚間20時46分│72」之賣家刊登出售ipod主機│    │
│    │            │            │之訊息，遂撥打0000000000號│    │
│    │            │            │行動電話與其聯絡，並依其指│    │
│    │            │            │示透過ATM 匯款3,600 元至該│    │
│    │            │            │詐欺集團成員所指定之華南銀│    │
│    │            │            │行三峽分行帳戶後，該詐欺集│    │
│    │            │            │團成員取得款項後並未出貨，│    │
│    │            │            │且無法聯絡。              │    │
├──┼──────┼──────┼─────────────┼──┤
│7.  │辛○○      │96年4 月16日│透過網路見暱稱為「roclakim│    │
│    │            │下午13時許  │o 」之賣家刊登出售SonyEric│    │
│    │            │            │sson廠牌W950i 型行動電話之│    │
│    │            │            │訊息，遂撥打0000000000號行│    │
│    │            │            │動電話與其聯絡，並依其指示│    │
│    │            │            │透過ATM 匯款12,400元至該詐│    │
│    │            │            │欺集團成員所指定之合作金庫│    │
│    │            │            │銀行西門分行帳戶後，該詐欺│    │
│    │            │            │集團成員取得款項後並未出貨│    │
│    │            │            │，且無法聯絡。            │    │
├──┼──────┼──────┼─────────────┼──┤
│8.  │壬○○      │96年4 月17日│透過網路見暱稱為「roclakim│    │
│    │            │22時30分    │o 」之賣家刊登出售SonyEric│    │
│    │            │            │sson廠牌Z610i 型行動電話之│    │
│    │            │            │訊息，遂撥打0000000000號行│    │
│    │            │            │動電話與其聯絡，並依其指示│    │
│    │            │            │透過ATM 匯款6,500 元至該詐│    │
│    │            │            │欺集團成員所指定之合作金庫│    │
│    │            │            │銀行西門分行帳戶後，該詐欺│    │
│    │            │            │集團成員取得款項後並未出貨│    │
│    │            │            │，且無法聯絡。            │    │
├──┼──────┼──────┼─────────────┼──┤
│9.  │丙○○      │96年4 月16日│透過網路見暱稱為「hello_vi│    │
│    │            │下午15時10分│c2000 」之賣家刊登出售WII │    │
│    │            │            │主機及遊戲同捆包之訊息，遂│    │
│    │            │            │撥打0000000000號行動電話與│    │
│    │            │            │其聯絡，並依其指示透過ATM │    │
│    │            │            │匯款10,300元至該詐欺集團成│    │
│    │            │            │員所指定之合作金庫銀行西門│    │
│    │            │            │分行帳戶後，該詐欺集團成員│    │
│    │            │            │取得款項後並未出貨，且無法│    │
│    │            │            │聯絡。                    │    │
├──┼──────┼──────┼─────────────┼──┤
│10.  │子○○      │96年4 月17日│透過網路見暱稱不詳之賣家刊│    │
│    │            │晚間22時49分│登出售行動電話之訊息，遂撥│    │
│    │            │            │打0000000000號行動電話與其│    │
│    │            │            │聯絡，並依其指示透過ATM 匯│    │
│    │            │            │款10,500至該詐欺集團成員所│    │
│    │            │            │指定之合作金庫銀行西門分行│    │
│    │            │            │帳戶後，該詐欺集團成員取得│    │
│    │            │            │款項後並未出貨，且無法聯絡│    │
│    │            │            │。                        │    │
├──┼──────┼──────┼─────────────┼──┤
│11.  │丑○○      │96年4 月17日│透過網路見暱稱為「moko7233│    │
│    │            │晚間22時35分│27」之賣家刊登出售數位相機│    │
│    │            │            │之訊息，遂撥打0000000000號│    │
│    │            │            │行動電話與其聯絡，並依其指│    │
│    │            │            │示透過ATM 匯款8,515 元至該│    │
│    │            │            │詐欺集團成員所指定之合作金│    │
│    │            │            │庫銀行西門分行帳戶後，該詐│    │
│    │            │            │欺集團成員取得款項後並未出│    │
│    │            │            │貨，且無法聯絡。          │    │
└──┴──────┴──────┴─────────────┴──┘
附錄本案論罪科刑法條全文：
中華民國刑法第339條
意圖為自己或第三人不法之所有，以詐術使人將本人或第三人之
物交付者，處五年以下有期徒刑、拘役或科或併科一千元以下罰
金。
以前項方法得財產上不法之利益或使第三人得之者，亦同。
前二項之未遂犯罰之。


司法院資訊處製作；財團法人民間司法改革基金會備份。
